【裁判字號】    97,易,4570
【裁判日期】    971212
【裁判案由】    詐欺
【裁判全文】
臺灣臺中地方法院刑事判決              97年度易字第4570號
公  訴  人  臺灣臺中地方法院檢察署檢察官
被      告  乙○○
                    （現另案在臺灣臺中看守所附設觀察勒戒
                    所執行觀察勒戒中）
            甲○○
上列被告因詐欺案件，經檢察官提起公訴（九十七年度偵字第二
二九二七、二三七三七、二三八五八、二四四四二號），及臺灣
桃園地方法院檢察署、臺灣臺中地方法院檢察署移送併辦（九十
七年度偵字第二一三九七號、九十七年度偵字第二七○三九號）
，本院合議庭裁定由受命法官獨任進行簡式審判程序，判決如下
：
    主    文
乙○○幫助意圖為自己不法之所有，以詐術使人將本人之物交付
，累犯，處有期徒刑肆月，如易科罰金，以新臺幣壹仟元折算壹
日。
甲○○幫助意圖為自己不法之所有，以詐術使人將本人之物交付
，處拘役伍拾日，如易科罰金，以新臺幣壹仟元折算壹日。
    犯罪事實
一、乙○○於民國（下同）九十五年間因竊盜、傷害案件，分別
    經臺灣高等法院臺中分院、本院判處有期徒刑七月、三月並
    均確定，嗣分別經減刑減為有期徒刑三月又十五日、一月又
    十五日，並定其應執行有期徒刑四月又十五日，於九十六年
    十月十三日縮刑期滿執行完畢。詎其仍不知悔改，明知金融
    機構帳戶之存摺及提款卡係供自己使用之重要理財工具，關
    係個人財產、信用之表徵，且可預見存摺、提款卡及其密碼
    如交予他人使用，而未加以闡明正常用途，極易被利用為與
    財產有關之犯罪工具，竟仍不顧他人可能遭受財產上損害之
    危險，而基於縱若其金融機構帳戶被利用作為詐欺取財，並
    不違背其本意之幫助犯意，於九十七年六月二十五日左右，
    在臺中縣大甲鎮火車站前，將其向臺灣郵政股份有限公司臺
    中大甲郵局所申設開立第00000000000000號帳戶之存摺、提
    款卡（包括密碼），交付予真實姓名年籍不詳綽號「子浩」
    之成年男子使用。甲○○預知將自己所有行動電話門號之SI
    M卡交付予他人，可能利用取得該行動電話門號之SIM卡作為
    詐欺取財使用，且其發生並不違背其本意，竟基於幫助詐欺
    取財之犯意，於九十七年六月中旬某日，在臺中市第一廣場
    前，將其於九十六年十二月八日向威寶電信股份有限公司申
    辦開通行動電話門號0000000000號之SIM卡，以新臺幣（下
    同）一千元代價出售並交付予真實姓名年籍不詳綽號「小陳
    」之成年男子使用。該綽號「子浩」之成年男子、綽號「小
    陳」之成年男子或所屬詐欺集團成員取得乙○○所有上開臺
    灣郵政股份有限公司臺中大甲郵局帳戶之存摺、提款卡（包
    括密碼）、甲○○所有上開行動電話門號之SIM卡後，即意
    圖為自己不法之所有，於(一)九十七年六月二十九日，由該詐
    欺集團某姓名年籍不詳之成員，透過雅虎奇摩電子信箱，向
    在台北縣三重市○○路住處上網之丁○○，寄送謊稱丁○○
    已在該拍賣網站標得EMMAS巧幫手2KG全自動迷你洗衣機EX-2
    100一台等不實訊息之通知信，使丁○○信以為真而陷於錯
    誤，遂依該成員指示，於九十七年六月三十日，在台北市○○○路五十二號第一銀行，將二千九百十七元（含手續費十
    七元）匯入乙○○所有上開臺灣郵政股份有限公司臺中大甲
    郵局帳戶。該綽號「子浩」之成年男子或所屬詐欺集團成員
    隨即於當日利用提款卡領出所詐得上開款項。(二)九十七年六
    月二十九日，由該詐欺集團某姓名年籍不詳之成員，透過雅
    虎奇摩電子信箱，向在台中市○○區○○路住處上網之己○○，寄送謊稱己○○已在該拍賣網站標得SONY DSC-T300全
    新全配相機一組等不實訊息之通知信，並以門號0000000000
    號供己○○聯絡，使己○○信以為真而陷於錯誤，遂依該成
    員指示，於九十七年六月三十日在松竹郵局ATM，將九千元
    匯入乙○○所有上開臺灣郵政股份有限公司臺中大甲郵局帳
    戶。該綽號「子浩」之成年男子、綽號「小陳」之成年男子
    或所屬詐欺集團成員隨即於當日利用提款卡領出所詐得上開
    款項。(三)九十七年六月三十日，由該詐欺集團某姓名年籍不
    詳之成員，透過雅虎奇摩電子信箱，向在桃園縣蘆竹鄉坑子
    村住處上網之庚○○，寄送謊稱庚○○已在該拍賣網站標得
    捷安特折疊腳踏車一輛等不實訊息之通知信，使庚○○信以
    為真而陷於錯誤，遂依該成員指示，於九十七年六月三十日
    ，將六千零十七元（含手續費十七元）匯入乙○○所有上開
    臺灣郵政股份有限公司臺中大甲郵局帳戶。該綽號「子浩」
    之成年男子或所屬詐欺集團成員隨即於當日利用提款卡領出
    所詐得上開款項。(四)九十七年六月三十日，由該詐欺集團某
    姓名年籍不詳之成員，透過雅虎奇摩電子信箱，向在臺中市
    西屯區○○路住處上網之戊○○，寄送謊稱戊○○已在該拍
    賣網站標得NOKIA N82型手機一支等不實訊息之通知信，使
    戊○○信以為真而陷於錯誤，遂依該成員指示，於九十七年
    六月三十日，在臺中縣沙鹿鎮○○路萊爾富ATM，將九千元
    匯入乙○○所有上開臺灣郵政股份有限公司臺中大甲郵局帳
    戶。該綽號「子浩」之成年男子或所屬詐欺集團成員隨即於
    當日利用提款卡領出所詐得上開款項。(五)九十七年六月三十
    日，由該詐欺集團某姓名年籍不詳之成員，透過雅虎奇摩電
    子信箱，向在台北縣土城市○○路住處上網之辛○○，寄送
    謊稱辛○○已在該拍賣網站標得捷安特折疊腳踏車二輛等不
    實訊息之通知信，使辛○○信以為真而陷於錯誤，遂依該成
    員指示，於九十七年六月三十日，將一萬元匯入乙○○所有
    上開臺灣郵政股份有限公司臺中大甲郵局帳戶。該綽號「子
    浩」之成年男子或所屬詐欺集團成員隨即於當日利用提款卡
    領出所詐得上開款項。嗣丁○○、己○○、庚○○、戊○○
    、辛○○遲未收到上開得標商品，始知受騙，並報警處理，
    為警循線查獲。
二、案經臺北縣政府警察局新店分局、臺北縣政府警察局三重分
    局分別報請臺灣臺北地方法院檢察署、臺灣板橋地方法院檢
    察署呈請臺灣高等法院檢察署核轉臺灣臺中地方法院檢察署
    檢察官偵查起訴及臺灣桃園、臺中地方法院檢察署檢察官移
    送併案審理。
    理    由
一、本件被告乙○○、甲○○所犯係死刑、無期徒刑、最輕本刑
    為三年以上有期徒刑以外之罪，其於準備程序中就被訴事實
    為有罪之陳述，經告知簡式審判程序之旨，並聽取公訴人及
    被告乙○○、甲○○之意見後，本院合議庭認為適宜而裁定
    由受命法官獨任進行簡式審判程序。又本件係經被告乙○○
    、甲○○於準備程序期日為有罪之陳述，而經本院合議庭裁
    定由受命法官獨任以簡式審判程序加以審理，則依據刑事訴
    訟法第二百七十三條之二、同法第一百五十九條第二項之規
    定，不適用傳聞法則有關限制證據能力之相關規定，合先敘
    明。
二、上揭犯罪事實，業據被告乙○○、甲○○於本院行準備程序
    、審理時均坦承不諱；且丁○○、己○○、庚○○、戊○○
    、辛○○因誤信詐欺集團成員所提供之上開詐騙訊息及行動
    電話門號0000000000號供聯絡，以致陷於錯誤，而先後於上
    揭時地分別匯款二千九百十七元（含手續費十七元）、九千
    元、六千零十七元（含手續費十七元）、九千元、一萬元至
    乙○○所有上開臺灣郵政股份有限公司臺中大甲郵局帳戶，
    該詐欺集團成員隨即各於當日以提款卡領出所詐得上開款項
    等情，此經證人即被害人丁○○、己○○、庚○○、戊○○
    、辛○○分別於警詢時指證述綦詳，並有被告乙○○所有上
    開臺灣郵政股份有限公司臺中大甲郵局帳戶之開戶基本資料
    、客戶歷史交易清單影本各一份，被告甲○○所有上開門號
    0000000000號行動電話之威寶電信通聯調閱查詢單影本一份
    ，被害人丁○○提出之郵局存摺內頁轉帳資料影本一紙、被
    害人庚○○提出之銀行存摺內頁轉帳資料影本一紙、被害人
    戊○○提出之國泰世華銀行交易明細表影本一紙、被害人辛○○提出之郵政自動櫃員機交易明細表影本一紙、上開各被
    害人雅虎奇摩拍賣網站得標資料及電子郵件列印資料計五份
    附卷可稽。按被告乙○○預知綽號「子浩」之成年男子可能
    利用取得帳戶作為詐欺取財匯款使用，仍於上開時地，將其
    所有上開臺灣郵政股份有限公司臺中大甲郵局帳戶之存摺、
    提款卡（包括密碼），交付予綽號「子浩」之成年男子，另
    被告甲○○預知將自己所有行動電話門號之SIM卡交付予他
    人，可能利用取得該行動電話門號之SIM卡作為詐欺取財使
    用，竟仍於上開時地，將其所取得行動電話門號0000000000
    號之SIM卡以一千元代價出售並交付予綽號「小陳」之成年
    男子，嗣該綽號「子浩」之成年男子、綽號「小陳」之成年
    男子或所屬詐欺集團成員，果據以作為取得詐欺取財犯罪所
    得款項之工具及供詐欺取財聯絡使用，被告乙○○、甲○○
    各自有幫助該綽號「子浩」之成年男子、綽號「小陳」之成
    年男子或所屬詐欺集團成員詐欺取財之不確定故意，足見被
    告乙○○、甲○○之自白與事實相符。本件事證明確，被告
    乙○○、甲○○之犯行均堪認定。
三、按刑法上之故意，以行為人對於構成犯罪之事實，包括犯罪
    客體、行為、結果等均有具體確定認識，並有意使其發生者
    為確定故意，而行為人對於構成犯罪之事實，雖無具體確定
    認識，但已預見其發生，且其發生不違背其本意者，則為不
    確定故意。又行為人基於幫助他人犯罪之意思，為促成他人
    犯罪而為犯罪構成要件以外之行為，為幫助犯。本件被告乙○○預知綽號「子浩」之成年男子可能利用取得帳戶作為詐
    欺取財匯款使用，仍將其所有上開臺灣郵政股份有限公司臺
    中大甲郵局帳戶之存摺、提款卡（包括密碼），交付予綽號
    「子浩」之成年男子，另被告甲○○預知將自己所有行動電
    話門號之SIM卡交付予他人，可能利用取得該行動電話門號
    之SIM卡作為詐欺取財使用，竟仍將其所取得行動電話門號
    0000000000號之SIM卡，以一千元代價出售並交付予綽號「
    小陳」之成年男子，作為該綽號「子浩」之成年男子、綽號
    「小陳」之成年男子或所屬詐欺集團成員詐欺取財使用，此
    既不違背被告乙○○當初交付該帳戶存摺、提款卡（包括密
    碼）、被告甲○○當初交付該行動電話門號0000000000號之
    SIM卡之本意，且係參與提供取得詐欺取財犯罪所得款項之
    工具，對此犯行施以助力，為詐欺取財罪構成要件以外之行
    為，應以詐欺取財罪之幫助犯論之。核被告乙○○、甲○○
    所為，均係犯刑法第三十條第一項、第三百三十九條第一項
    之幫助詐欺取財罪。被告乙○○、甲○○幫助綽號「子浩」
    之成年男子、綽號「小陳」之成年男子或所屬詐欺集團成員
    犯詐欺取財罪，均為幫助犯，均應按正犯之刑減輕之。又被
    告乙○○以一行為交付其所有上開臺灣郵政股份有限公司臺
    中大甲郵局帳戶之存摺、提款卡（包括密碼）供詐欺集團從
    事詐欺取財匯款使用，並侵害上開五位被害人之財產法益，
    為想像競合犯，依刑法第五十五條前段之規定，應從一處斷
    。被告乙○○幫助對被害人庚○○詐欺取財之犯罪事實（即
    臺灣桃園地方法院檢察署九十七年度偵字第二一三九七號移
    送併辦部分），雖未據公訴人起訴，惟既與已起訴之有罪部
    分，有想像競合犯之裁判上一罪關係，為起訴效力所及，本
    院自得併予審理；另臺灣臺中地方法院檢察署九十七年度偵
    字第二七○三九號移送併辦被告乙○○幫助對被害人己○○
    詐欺取財之犯罪事實部分，與本案係同一事實，附此敘明。
    查被告乙○○於九十五年間因竊盜、傷害案件，分別經臺灣
    高等法院臺中分院、本院判處有期徒刑七月、三月並均確定
    ，嗣分別經減刑減為有期徒刑三月又十五日、一月又十五日
    ，並定其應執行有期徒刑四月又十五日，於九十六年十月十
    三日縮刑期滿執行完畢，有台灣高等法院被告前案紀錄表附
    卷可稽，其於五年內故意再犯本件有期徒刑以上之罪，為累
    犯，應依法加重其刑，並依規定先加後減。爰審酌被告乙○○提供其個人所申請之臺灣郵政股份有限公司臺中大甲郵局
    帳戶予詐欺集團作為詐欺取財之匯款帳戶使用，被告甲○○
    提供行動電話門號0000000000號之SIM卡予詐欺集團作為詐
    欺取財聯絡使用，助長犯罪之不良風氣，幫助犯罪者隱匿真
    實身份，增加檢警犯罪偵查之困難性，不肖之徒，則爭相倣
    傚，藉此手段詐財，日益猖獗，致使受害民眾不斷增加，若
    不針對提供人頭帳戶者，予以適度之刑罰，顯然無法抑制該
    類型犯罪之發生，暨被告乙○○迄未賠償被害人丁○○、己○○、庚○○、戊○○、辛○○之損害，及被告甲○○迄未
    賠償被害人己○○之損害，並兼衡酌被告乙○○、甲○○本
    身並未實際參與詐欺取財之犯行，可責難性較為輕微，與被
    告乙○○、甲○○犯罪後均坦承犯行，態度尚稱良好等一切
    情狀，分別量處如主文所示之刑，並均諭知易科罰金之折算
    標準，以示懲儆。
四、據上論斷，應依刑事訴訟法第二百七十三條之一第一項、第
    二百九十九條第一項前段，刑法第三十條第一項前段、第三
    百三十九條第一項、第三十條第二項、第五十五條、第四十
    七條第一項、第四十一條第一項前段，刑法施行法第一條之
    一，判決如主文。
本案經檢察官丙○○到庭執行職務。
中    華    民    國    97    年    12    月    12    日
                  刑事第二庭    法  官  朱光國
以上正本證明與原本無異。
如不服本判決應於收受判決後10日內向本院提出上訴書狀，並應
敘述具體理由；其未敘述上訴理由者，應於上訴期間屆滿後20日
內向本院補提理由書（均須按他造當事人之人數附繕本）「切勿
逕送上級法院」。
                                書記官  張孝妃
中    華    民    國    97    年    12    月    12    日
附錄論罪科刑法條
刑法第339條第1項：
意圖為自己或第三人不法之所有，以詐術使人將本人或第三人之
物交付者，處5年以下有期徒刑、拘役或科或併科1千元以下罰金
。


司法院資訊處製作；財團法人民間司法改革基金會備份。
